【裁判字號】    98,抗,78
【裁判日期】    980211
【裁判案由】    返還借款強制執行
【裁判全文】
臺灣高等法院臺中分院民事裁定            98年度抗字第78號
抗  告  人
即  債權人    皓中資產管理有限公司
                        之1
法定代理人    張斐卿
上列抗告人因與相對人甲○○、乙○○間返還借款強制執行事件
，對於中華民國97年12月22日臺灣臺中地方法院97年度執字第
94529號裁定，提起抗告，本院裁定如下：
    主  文
原裁定廢棄，發回臺灣臺中地方法院。
    理  由
一、原聲請及抗告意旨略以：本件原債權人力富資產管理股份有
    限公司業已於民國（下同）94年1 月24日就相對人即債務人
    甲○○、乙○○之未清償債權轉讓與馬來西亞商德義第一資
    產管理股份有限公司台灣分公司，嗣後馬來西亞商德義第一
    資產管理股份有限公司台灣分公司於95年3月3日復將上開債
    權轉讓與台北國鼎資產管理有限公司。本件債權人台北國鼎
    資產管理有限公司，於97年4 月30日再將上開債權轉讓與聲
    請人即抗告人，抗告人於97年11月20日具狀主張其為本件債
    權之受讓人，請求承受原債權人台北國鼎資產管理有限公司
    之地位及聲請強制執行。是就本件，抗告人以債權受讓人之
    身分對債務人聲請強制執行行使債權，已足使債務人知有債
    權讓與之事實，兼有通知之效力。若債務人就「債權讓與」
    有異議，當可依強制執行法第12條規定聲明異議，而非由執
    行法院逕予決定強制執行程序是否應該執行？或不執行？今
    原執行法院以抗告人未補正「債權讓與通知」為由，逕予駁
    回抗告人強制執行之聲請，顯有誤會，爰提起本件抗告，求
    予廢棄等語。
二、按強制執行法第 12條第1項規定：「當事人或利害關係人，
    對於執行法院強制執行之命令，或對於執行法官、書記官、
    執達員實施強制執行之方法，強制執行時應遵守之程序，或
    其他侵害利益之情事，得於強制執行程序終結前，為聲請或
    聲明異議。」最高法院58年台抗字第230號判例要旨謂：「
    執行法院對於當事人聲請強制執行，除其不具備強制執行之
    法定要件者，應以裁定駁回其聲請外，應即開始進行，無庸
    為准予執行之裁定。」前者為執行事件當事人或利害關係人
    對執行行為設聲請或聲明異議期限之限制，後者為執行法院
    對聲請強制執行事件應踐行之職責。二者於執行法院受理強
    制執行事件時，應均予以適用。次按債權之讓與，依民法第
    297條第1項之規定，雖須經讓與人或受讓人通知債務人始生
    效力，但不以債務人之承諾為必要，而讓與之通知，為通知
    債權讓與事實之行為，其性質為觀念通知，原得以言詞或文
    書為之，不需何等之方式，債權受讓人對於債務人主張受讓
    事實行使債權時，既足使債務人知有債權讓與之事實，即應
    認為兼有通知之效力。故讓與人與受讓人間成立債權讓與契
    約時，債權即移轉於受讓人，除法律另有規定外，如經讓與
    人或受讓人通知債務人，即生債權移轉之效力。至同法條第
    二項所謂受讓人將讓與人所立之讓與字據提示於債務人，蓋
    使債務人閱覽讓與字據，可知讓與之事實與通知有同一之效
    力，並非以提示讓與字據為發生債權讓與效力之要件（最高
    法院22年上字第1162號、28年上字第1284號、39年台上字第
    448號、42年台上字第626號判例意旨參照）。
三、茲查，本件原債權人台北國鼎資產管理有限公司於97年4 月
    30日將對相對人即債務人甲○○、乙○○之債權轉讓予抗告
    人，並提出債權讓與證明書及登報公告影本為證。抗告人既
    於97年11月20日具狀主張其為本件債權人之受讓人，請求承
    受原債權人台北國鼎資產管理有限公司之地位及聲請強制執
    行，是就本件，抗告人顯以債權受讓人之身分對債務人聲請
    強制執行行使債權，已足使債務人知有債權讓與之事實，兼
    有通知之效力。而民法規定讓與人或受讓人須踐行通知義務
    ，僅為使債務人知有債權讓與之事實，免誤向原債權人清償
    而已，即讓與人與受讓人達成讓與合意債權即發生移轉之效
    力，並不以債務人承諾或同意為要件，是以抗告人以其名義
    向原執行法院聲請強制執行，於法有據，原裁定遽以抗告人
    未檢具債權讓與通知證明而駁回其聲請，尚有未洽。抗告意
    旨指摘原裁定不當，求予廢棄，為有理由，爰由本院予以廢
    棄發回原法院，另為適當之處分。
四、據上論結，本件抗告為有理由，爰依強制執行法第30條之1
    、民事訴訟法第492條第1項，裁定如主文。
中    華    民    國    98    年    2     月    11    日
                  民事第七庭    審判長法  官  童有德
                                      法  官  陳繼先
                                      法  官  曾謀貴
以上正本係照原本作成。
不得再抗告。
                                      書記官  王麗珍
中    華    民    國    98    年    2     月    11    日
                                                      Ｍ


司法院資訊處製作；財團法人民間司法改革基金會備份。
